【裁判字號】    89,台上,3821
【裁判日期】    890629
【裁判案由】    盜匪案件
【裁判全文】
最高法院刑事判決                              八十九年度台上字第三八二一號
    上訴人  甲○○  男
右上訴人因盜匪案件，不服台灣高等法院中華民國八十九年四月十三日第二審判決（
八十九年度上訴字第八三○號，起訴案號：台灣台北地方法院檢察署八十八年度偵字
第二三五四一號），提起上訴，本院判決如左：
    主  文
原判決撤銷，發回台灣高等法院。
    理  由
本件原判決認定上訴人甲○○基於自己不法所有之概括犯意，於民國八十八年十月十
三日上午十一時許，前往台北縣新店市○○路一○二巷二號李錦所經營之廢五金回收
廠，佯稱有廢銅欲販賣，致李錦、李榮裕父子二人信以為真，乃各自攜帶現金新台幣
（下同）二萬七千五百元及十三萬餘元，駕駛自用小貨車附載上訴人前往取貨，途經
台北縣中和市○○路時，上訴人藉詞欲找朋友共同前往，囑李錦父子在路旁停車等候
，旋即下車前往預先停放在附近之己有車號ＢＫ－七二一九自小客車內，取出預藏已
注射含有鎮靜安眠作用之TRIAZOLAM 成分之咖啡飲料二瓶，及未注射藥物之同種飲料
一瓶，返回李錦父子之車內，並將上揭已注射鎮靜安眠劑之飲料二瓶交付李錦父子飲
用，要李錦父子稍候，上訴人則飲用另瓶未注射藥物之同類飲料，以取信李錦父子二
人，致李錦父子二人不疑有他，相繼飲用上訴人交付之飲料而陷於昏迷。上訴人乃趁
李錦父子二人昏迷不能抗拒之際，取走二人身上攜帶之現金十六萬餘元，並將李錦父
子二人棄置現場而逃逸。所得現金（除已發還及待發還者外）則供己花用。復基於相
同犯意，於同年十月二十一日上午十一時三十分左右，再前往台北縣深坑鄉深坑子八
巷旁朱作弘所經營之廢五金回收工廠，向朱作弘佯稱欲販賣廢銅，請朱作弘準備現金
十多萬元，欲以同一手法強取朱作弘之財物，因朱作弘察覺有異，經向同業查詢而得
悉李錦父子上揭遭遇，乃私下通知李錦前來指認並報警究辦，警方乃循線前往上訴人
停放在台北市○○街四一六巷三號旁之上揭自小客車內，扣得上訴人所有之預藏已注
射含有鎮靜安眠作用TRIAZOLAM 成分之咖啡飲料二瓶，及未注射藥物之同類飲料一瓶
，並在上訴人之郵局帳戶內查獲其向李錦父子二人強盜所得花用剩餘之現金一萬零一
百五十八元，已發還李錦一萬元，尚餘一百五十八元等情。因而撤銷第一審科刑判決
，改判變更檢察官起訴法條，論處上訴人甲○○連續意圖為自己不法所有，以藥劑致
使不能抗拒而取他人之物罪刑，固非無見。
惟查：(一)原判決事實認定上訴人預備犯強盜罪時，為警在其自用小客車內查獲扣得上
訴人所有之預藏已注射含有安眠作用TRIAZOLAM 成分之咖啡飲料二瓶，及未注射藥物
之同類飲料一瓶。而於理由內則謂扣案鎮靜安眠作用TRIAZOLAM 成分之咖啡飲料三瓶
，……為供犯罪預備之物，併予宣告沒收。主文亦諭知扣案注射含有鎮靜安眠作用藥
品TRIAZOLAM 成分之咖啡飲料三瓶均沒收。其所載事實與宣示之主文、認定之理由，
顯相矛盾，按之刑事訴訟法第三百七十九條第十四款，其判決當然為違背法令。(二)原
判決事實既認定上訴人在其自用小客車內取出預藏已注射含有鎮靜安眠作用之TRIAZO
LAM 成分之咖啡飲料二瓶交付李錦、李榮裕父子飲用，於飲用後陷於昏迷，上訴人乃
趁李錦、李榮裕父子昏迷不能抗拒之際，取走二人身上攜帶之現金十六萬餘元等情。
則上訴人出於一個犯罪意思，且僅有一個行為，而侵害二個法益，自係以一行為而觸
犯數罪名，應依刑法第五十五條規定從一重處斷。原判決理由未加說明，且未於理由
內引用上述法條，顯有刑事訴訟法第三百七十八條判決不適用法則之違法。以上，或
為上訴意旨所指摘，或為本院得依職權調查之事項，應認原判決有撤銷發回更審之原
因。
據上論結，應依刑事訴訟法第三百九十七條、第四百零一條，判決如主文。
中      華      民      國    八十九    年      六      月    二十九    日
                              最高法院刑事第三庭
                                  審判長法官  陳  錫  奎
                                        法官  洪  清  江
                                        法官  吳  昆  仁
                                        法官  李  伯  道
                                        法官  陳  世  雄
      右正本證明與原本無異
                                              書  記  官
中      華      民      國    八十九    年      七      月      四      日
                                                                      ：


司法院資訊處製作；財團法人民間司法改革基金會備份。
